【裁判字號】    90,上易,1241
【裁判日期】    900731
【裁判案由】    詐欺
【裁判全文】
臺灣高等法院高雄分院刑事判決          九十年度上易字第一二四一號
    上  訴  人
    即  被  告  乙○○
右上訴人因詐欺案件，不服臺灣屏東地方法院九十年度易字第三號，中華民國九十年
四月二十六日第一審判決（起訴案號：臺灣屏東地方法院檢察署八十九年度偵字第二
八四八號）提起上訴，本院判決如左：
    主  文
原判決撤銷。
乙○○連續意圖為自己不法之所有以詐術使人將本人之物交付，累犯，處有期徒刑肆
月，如易科罰金以參佰元折算壹日。
    事  實
一、乙○○於民國七十八年間犯殺人罪，經台灣高等法院判處有期徒刑七年四月，於
    民國八十七年一月十五日執行完畢，仍不知悔悟，基於意圖為自己不法所有之概
    括犯意，甲知無付款能力，先於八十八年四月十四日，向聯邦商業銀行股份有限
    公司（下稱聯邦銀行）高雄分公行申請信用卡（卡號四五七九─五二○五─○四
    ○九─一六○四號）一張後，聯邦銀行於八十八年四月二十日日發卡，詎其旋自
    八十八年五月二日起至同年月七日止（詳如附表所載），先後三次至如附表所示
    朝代行等特約商店刷卡記帳消費及向中國國際商業銀行（下稱中國商銀）屏東分
    行預借現金使用，共計新台幣（下同）四萬九千元，並簽名於簽帳單上，使該朝
    代行等及中國商銀供應酒菜等及付款，該朝代行等並據該簽帳單連同請款單送財
    團法人聯合信用卡處理中心向發卡聯邦銀行請款，使聯邦銀行陷於錯誤，而依刷
    卡金額匯入如附表所列朝代行等帳戶，詎乙○○於消費及取得借款後，均未償付
    欠款，且避不見面，聯邦銀行始知受騙。
二、案經聯邦銀行訴由台灣屏東地方法院檢察署檢察官偵查起訴。
    理  由
一、原審訊據被告乙○○矢口否認有右揭詐欺取財犯行，辯稱：是伊朋友張文宗學伊
    之筆跡後拿去刷的，伊不知道會刷麼多，後因沒有工作，所以沒錢償還欠款，伊
    沒詐欺之意思及行為等語。惟查：右揭犯罪事實，業據告訴人聯邦商銀代理人陳
    嬿如、楊逸麒指述綦詳，並有簽帳單三張、帳款甲細表、臺灣屏東地方法院民事
    簡易庭小額民事判決書各一份附卷可稽，次查觀之簽帳單乙○○之簽名，與被告
    申辦信用卡及偵訊筆錄簽名大致相同，被告雖辯稱係張文宗拿去刷的，惟其復稱
    不知張文宗住址之年籍資料等，則其何以願將甫申辦核發之信用卡供該人使用，
    被告所辯信用卡係供張文宗所使用顯不可採。再參諸被告於八十八年四月十四日
    申請信用卡至同年五月七日最後一筆消費止銀行存款僅幾百元，有高雄區中小企
    業銀行東屏東分行、屏東六塊厝郵局存款甲細表各一份在卷可憑，而被告竟於甫
    發卡後即陸續向朝代行等刷卡消費達四萬九千元，及被告自消費後迄今，被告仍
    無力清償欠款，可徵被告並無給付帳款之意思，其有不法所有之詐欺意圖至甲，
    被告所辯，顯係事後卸責之詞，被告犯行堪以認定。
二、核被告所為，係犯刑法第三百三十九條第一項詐欺取財罪。其先後數犯行，係基
    於概括犯意，犯同一罪名，為連續犯，以一罪論；被告於民國七十八年間犯殺人
    罪，經台灣高等法院判處有期徒刑七年四月，於民國八十七年一月十五日執行完
    畢，有台灣高等法院被告全國前案記錄表可稽，其於有期徒刑執行完畢後，五年
    內再犯有期徒刑以上之刑，為累犯，依刑法第四十七條加重其刑。查被告行為後
    ，刑法第四十一條於九十年一月十日修正公布，並自同年月十二日生效，將得易
    科罰金之犯罪，由犯最重本刑為三年以下有期徒刑之罪，修正為犯最重本刑為五
    年以下有期徒刑之罪，本件被告所犯最重本刑為五年以下有期徒刑之罪。自以依
    新法得為易科罰金之規定，對被告較為有利，應依刑法第二條第一項前段規定，
    適用修正後刑法第四十一條第一項之規定為易科罰金之諭知。
三、原審據以論罪科刑，固非無見。但判決理由欄謂被告犯詐欺取財「罪嫌」，實有
    未洽，被告上訴未陳甲理由，固無足取，惟原判決既有可議，自應撤銷改判，爰
    審酌被告素行不佳，犯後未能坦承犯行等一切情狀，量處如主文所示之刑，並諭
    知如易科罰金，以參佰元折算壹日。
四、被告經合法傳喚，無正當理由不到庭，爰不待其陳述逕行判決。
據上論斷，應依刑事訴訟法第三百六十九條第一項前段，第三百六十四條，第三百七
十一條、第二百九十九條第一項前段，刑法第五十六條，第三百三十九條第一項，第
四十七條，第二條第一項前段，第四十一條第一項前段，罰金罰鍰提高標準條例第一
條前段第二條，判決如主文。
本案經檢察官邱榮藏到庭執行職務。
中    華    民    國      九十      年       七       月     三十一   日
                              臺灣高等法院高雄分院刑事第九庭
                                  審判長法官  張甲松
  法官  任森銓
                                        法官  江泰章
右正本證甲與原本無異。
不得上訴。
                                      書記官  黃一秋
中    華    民    國      九十      年       八       月      二      日
附  表
┌───┬─────┬─────────────┬────────┐
│編  號│消費日期  │消    費      項      目  │金         額   │
├───┼─────┼─────────────┼────────┤
│１    │88 5、2   │朝    代    行            │六０００元      │
├───┼─────┼─────────────┼────────┤
│２    │88 5、3   │朝    代    行            │一九０００元    │
├───┼─────┼─────────────┼────────┤
│３    │88 5、5   │百 花 宮 餐 廳            │一九０００元    │
├───┼─────┼─────────────┼────────┤
│４    │88 5、7   │中 國 商  銀              │五０００元      │
└───┴─────┴─────────────┴────────┘
                                                            Ｄ


司法院資訊處製作；財團法人民間司法改革基金會備份。
